【裁判字號】    99,訴,126
【裁判日期】    990211
【裁判案由】    毒品危害防制條例
【裁判全文】
臺灣板橋地方法院刑事判決               99年度訴字第126號
公  訴  人  臺灣板橋地方法院檢察署檢察官
被      告  乙○○
上列被告因違反毒品危害防制條例案件，經檢察官提起公訴（98
年度毒偵字第8826號），本院合議庭裁定依簡式審判程序，判決
如下：
    主  文
乙○○施用第一級毒品，累犯，處有期徒刑拾月；扣案第一級毒
品海洛因（合計驗餘淨重貳點零壹公克）沒收銷燬之，包裝上開
毒品之外包裝夾鏈袋參個，沒收之。又施用第二級毒品，累犯，
處有期徒刑伍月，扣案第二級毒品甲基安非他命（驗餘淨重零點
參捌伍捌公克）沒收銷燬之，包裝上開毒品之外包裝夾鏈袋壹個
，沒收之。應執行有期徒刑壹年貳月；扣案第一級毒品海洛因（
合計驗餘淨重貳點零壹公克）、第二級毒品甲基安非他命（驗餘
淨重零點參捌伍捌公克），沒收銷燬之，包裝上開毒品之外包裝
夾鏈袋共肆個，沒收之。
    事  實
一、乙○○前於民國（下同）八十七年間，因施用毒品案件，經
    臺灣彰化地方法院裁定送觀察、勒戒後，認有繼續施用傾向
    ，再經該院裁定令入戒治處所施以強制戒治後，於八十八年
    十二月三十日執行完畢出所，並經臺灣彰化地方法院檢察署
    檢察官以八十九年度戒毒偵字第六六、六七、六八、六九號
    為不起訴處分確定。又於八十九年間，因施用毒品案件，經
    臺灣彰化地方法院裁定令入戒治處所施以強制戒治，並經檢
    察官提起公訴，強制戒治部分於九十年十月二十七日執行完
    畢出所，起訴部分經臺灣高等法院臺中分院以八十九年度上
    訴字第一八五五號判決有期徒刑一年二月確定；再於九十年
    間，因施用毒品、偽造文書案件，分別經臺灣彰化地方法院
    以九十年度訴字第四九三號、九十年度易字第一八０四號判
    決判處有期徒刑一年八月、五月確定，並經同法院以九十一
    年度聲字第九０二號裁定應執行有期徒刑二年確定，與上開
    有期徒刑一年二月部分接續執行，於九十三年十二月十日縮
    刑期滿執行完畢。復於九十四年間，因施用毒品、竊盜案件
    ，分別經臺灣高等法院臺中分院、臺灣彰化地方法院以九十
    四年度上訴字第一六八四號、九十四年度易字第八九五號判
    決判處有期徒刑二年、八月確定，並經臺灣彰化地方法院以
    九十五年度聲字第一二一一號裁定應執行有期徒刑二年七月
    確定，其後經臺灣高等法院臺中分院以九十六年度聲減字第
    二四二號裁定減刑及定其應執行刑為有期徒刑一年三月確定
    。再於九十五年間，因竊盜、施用毒品案件，分別經臺灣高
    等法院臺中分院、臺灣彰化地方法院以九十五年度上易字第
    一０五九號、九十五年度訴字第四三五號判決判處有期徒刑
    七月、一年確定，並經臺灣高等法院臺中分院以九十五年度
    聲字第一五六二號裁定應執行有期徒刑一年四月確定，其後
    亦經臺灣高等法院臺中分院以九十六年度聲減字第二四二號
    裁定減刑及定其應執行刑為有期徒刑八月確定。上開經減刑
    後之有期徒刑一年三月、八月接續執行後，於九十七年二月
    二十二日縮刑期滿執行完畢（構成累犯）。
二、乙○○明知海洛因、甲基安非他命為毒品危害防制條例所規
    定之第一、二級毒品，依法不得持有、施用，竟基於施用第
    一、二級毒品海洛因、甲基安非他命之犯意，於九十八年十
    一月二十一日凌晨零時許，在彰化縣彰化市○○路七八號住
    處，以將甲基安非他命置於吸食器內加熱吸其霧氣之方式，
    施用第二級毒品甲基安非他命一次。又於九十八年十一月二
    十三日晚上七時許，在同上住處內，以將海洛因置於針筒內
    注射之方式，施用第一級毒品海洛因一次。嗣於九十八年十
    一月二十四日凌晨零時十分許，在臺北縣新莊市○○路四四
    號海天旅社二０三號房內為警查獲，並扣得乙○○所有之海
    洛因三包（合計驗餘淨重二點零一公克）、甲基安非他命一
    包（驗餘淨重零點三八五八公克）。
三、案經臺北縣政府警察局新莊分局報告臺灣板橋地方法院檢察
    署檢察官偵查起訴，經乙○○於準備程序進行中就被訴事實
    為有罪之陳述，經告知簡式審判程序之旨，並聽取當事人之
    意見後，本院合議庭裁定以簡式審判程序審理。
    理  由
一、上開事實，業據被告乙○○於警詢、偵查及本院審理中坦承
    不諱，並有被告所有海洛因三包（合計驗餘淨重二點零一公
    克）、甲基安非他命一包（驗餘淨重零點三八五八公克）扣
    案足資佐證，且上開扣案物品經送鑑定結果，確含有第一級
    毒品海洛因、第二級毒品甲基安非他命成分之事實，有法務
    部調查局濫用藥物實驗室九十九年一月二十七日調科壹字第
    ０九九二三００二二一號鑑定書、交通部民用航空局航空醫
    務中心九十八年十二月七日航藥鑑字第０九八六一一五號鑑
    定書各一件在卷可稽。又被告為警查獲後，為警所採集之尿
    液，經送臺灣檢驗科技股份有限公司以EIA 酵素免疫分析法
    初步檢驗，再以GC/MS 氣相層析質譜儀法確認檢驗結果，確
    呈嗎啡、甲基安非他命陽性反應，亦有該公司九十八年十二
    月九日（編號UL/2009/B0662 號）濫用藥物尿液檢驗報告一
    件、臺北縣政府警察局新莊分局查獲毒品案件被移送者姓名
    、代碼對照表一件附卷可稽。再參以海洛因於人體內會代謝
    成嗎啡，因此涉嫌海洛因之施用者係檢驗其尿液中之嗎啡反
    應等情，為本院職務上已知之事實，被告亦自承其係施用海
    洛因，足認被告自白與事實相符。又按現行毒品危害防制條
    例第二十條、第二十三條之規定，僅限於「初犯」及「五年
    後再犯」二種情形，始應先經觀察、勒戒或強制戒治程序。
    倘被告於五年內已再犯，經依法追訴處罰，縱其第三次（或
    第三次以上）再度施用毒品之時間，在初犯經觀察、勒戒或
    強制戒治執行完畢釋放五年以後，已不合於「五年後再犯」
    之規定，且因已於「五年內再犯」，顯見其再犯率甚高，原
    實施觀察、勒戒或強制戒治，已無法收其實效，即應依該條
    例第十條處罰（最高法院九十五年度第七次刑事庭會議決議
    參照）。查被告前有如事實欄一所載，因施用毒品犯行經裁
    定觀察勒戒、強制戒治及判處有期徒刑之事實，有臺灣高等
    法院被告前案紀錄表一件在卷可稽，是被告本案施用毒品犯
    行，其施用毒品之時間，雖在前次經觀察、勒戒或強制戒治
    執行完畢五年以後，但因其於經觀察、勒戒或強制戒治執行
    完畢五年以內，已有多次再犯施用毒品犯行，並經判決確定
    ，且本案與前案之施用時間又未超過五年，揆諸上開說明，
    本案犯行已不合於「五年後再犯」之規定，即應依毒品危害
    防制條例第十條規定處罰。從而，本件事證明確，被告犯行
    堪以認定，應依法論科。
二、按海洛因、甲基安非他命分別係毒品危害防制條例第二條第
    二項第一款、第二款所定之第一級、第二級毒品，故核被告
    所為，係犯毒品危害防制條例第十條第一項之施用第一級毒
    品罪、同條第二項之施用第二級毒品罪。被告施用第一級毒
    品海洛因及施用第二級毒品甲基安非他命前後，持有海洛因
    、甲基安非他命之行為，為其施用之高度行為所吸收，均不
    另論罪。被告所犯上開二罪，犯意各別，行為互殊，應予分
    論併罰。又被告前有如上開犯罪事實欄一所載之犯罪科刑及
    執行情形，有臺灣高等法院被告前案紀錄表一件在卷可稽，
    其於有期徒刑執行完畢後五年內，故意再犯有期徒刑以上刑
    之本罪，為累犯，應依法加重其刑。爰審酌被告犯罪前因施
    用毒品犯行，經觀察、勒戒或強制戒治及有期徒刑之判決後
    ，仍再犯本件犯行，惡性非輕，及其施用毒品之動機、手段
    、施用毒品戕害一己健康，施用次數及其智識程度、生活狀
    況，暨犯後坦承犯行之態度等一切情狀，分別量處如主文所
    示之刑，並定其應執行之刑。
三、扣案海洛因三包內之海洛因（合計驗餘淨重二點零一公克）
    、及扣案甲基安非他命一包內之甲基安非他命（驗餘淨重零
    點三八五八公克），為查獲之第一、二級毒品，應依毒品危
    害防制條例第十八條第一項前段規定，宣告沒收銷燬之；包
    裝上開毒品之外包裝夾鏈袋共四個，則為被告所有，供其為
    本案犯罪所用之物，爰依刑法第三十八條第一項第二款規定
    ，宣告沒收之。
據上論斷，應依刑事訴訟法第二百七十三條之一第一項、第二百
九十九條第一項前段，毒品危害防制條例第十條第一項、第二項
、第十八條第一項前段，刑法第十一條前段、第四十七條第一項
、第五十一條第五款、第三十八條第一項第二款，判決如主文。
本案經檢察官甲○○到庭執行職務。
中    華    民    國    99    年    2     月    11    日
                  刑事第九庭    法  官  白光華
上列正本證明與原本無異。
如不服本判決，應於判決送達後10日內敘明上訴理由，向本院提
出上訴狀 (應附繕本) ，上訴於臺灣高等法院。其未敘述上訴理
由者，應於上訴期間屆滿後20日內向本院補提理由書「切勿逕送
上級法院」。
                                書記官  莊川億
中    華    民    國    99    年    2     月    12    日
附錄本案論罪科刑法條全文：
毒品危害防制條例第10條第1項
施用第一級毒品者，處六月以上五年以下有期徒刑。
施用第二級毒品者，處三年以下有期徒刑。

司法院資訊處製作；財團法人民間司法改革基金會備份。
